【裁判字號】    97,上易,177
【裁判日期】    970612
【裁判案由】    恐嚇等
【裁判全文】
臺灣高等法院臺南分院刑事判決         97年度上易字第177號
上  訴  人  臺灣臺南地方法院檢察署檢察官
上  訴  人
即  被  告  丙○○
被      告  乙○○
上列上訴人因被告恐嚇等案件，不服臺灣臺南地方法院96年度易
字第1709號中華民國97年2月12日第一審判決（起訴案號：臺灣
臺南地方法院檢察署96年度偵字第7837號、13863號），提起上
訴，本院判決如下：
    主  文
上訴駁回。
    事  實
一、丙○○前因違反著作權法、妨害風化及妨害兵役案件，分別
    經臺灣板橋地方法院及臺灣桃園地方法院以91年度板簡字第
    1095號判決、91年度桃簡字第1455號及92年度桃簡字第115
    號判決分別判處有期徒刑3月、拘役40日及有期徒刑2月確定
    ，上開3罪接續執行，於民國93年1月31日執行完畢，仍不知
    悔改，其於96年2月23日20時許，騎乘車牌號碼CB7-669號普
    通重型機車，行經臺南市○○區○○路與中華西路二段路口
    前時，因與駕駛車牌號碼3358-JE號自用小客車之丁○○發
    生行車糾紛。丙○○因不滿丁○○開車方式，即先基於毀損
    之犯意，自機車置物箱取出鐵撬1把，敲毀丁○○前開自用
    小客車之左前車窗玻璃，足以生損害於丁○○。其後，丙○○復另行基於恐嚇生命之犯意，於毀損車窗後，以台語向丁○○恐嚇稱「我是流氓，我不怕你去找警察，你若叫警察，
    我就馬上弄破你的頭！」等語，丁○○因而心生畏懼，致生
    危害於安全。丁○○之配偶甲○○則環抱丁○○保護其安全
    ，並向丙○○一再賠罪，而甲○○手持行動電話欲撥打時，
    丙○○見狀再另行基於恐嚇生命之犯意，以台語向甲○○恐
    嚇稱「立刻放下電話，不准報警，不然連你也要一起死！」
    等語，甲○○因而心生畏懼，致生危害於安全，丙○○遂駕
    車離去。
二、案經丁○○、甲○○訴由臺灣臺南地方法院檢察署檢察官偵
    查後聲請簡易判決處刑。
    理  由
壹、有罪部分：
  一、訊據被告丙○○對於有毀損丁○○自用小客車車窗部分坦
      承不諱，惟辯稱係以扣案之鐵鎚予以毀損，另矢口否認有
      恐嚇丁○○及甲○○之犯行。經查：
    (一)毀損部分：上開犯罪事實，業據被告自白承認，核與證人
      丁○○於原審所為證詞及證人甲○○於偵查中經具結所為
      證詞相符，復有現場自用小客車車窗毀損照片3張及估價
      單1張在卷可憑（見原審卷第19至20頁、偵卷第27至29頁
      、警卷第18至19頁、偵卷第13頁），雖被告辯稱係以扣案
      鐵鎚毀損車窗，惟證人丁○○及甲○○均證稱，被告係持
      拔釘器即鐵撬，以尖端擊刺方式破壞車窗，而證人丁○○
      有先搖下車窗，且證人丁○○及甲○○均距離被告極近，
      其間復有對話，又鐵鎚與拔釘器外觀非難以區分辨識，證
      人丁○○亦能明確描述被告係以刺擊此具體方式破壞車窗
      玻璃，是2名證人尚無誤認或誣陷之理，自屬可採。因此
      ，被告毀損車窗玻璃之犯行，足堪認定。
    (二)恐嚇部分：上開犯罪事實，業據證人丁○○於原審證稱：
      「丙○○打破車窗後，用台語對我說：『我是流氓，我不
      怕你去找警察，你若叫警察，我就馬上弄破你的頭』，而
      我太太一手掩著我的頭，怕我被拔釘器打到，一面求饒請
      丙○○不要敲破我的頭。當時只有我太太甲○○持有手機
      ，丙○○又指著我太太甲○○，以台語說：『立刻放下手
      機，不准報警，不然連你也要讓你死』。丙○○聲音非常
      大，而且有是在農曆過年初六，丙○○那兩句話是分別針
      對我及我太太。」等語（見原審卷第21至22頁）。證人甲○○於偵查中經具結後證稱：「當天我坐在副駕駛座，我
      聽見後面有人按喇叭，不久就有人用手拍我們車窗玻璃，
      我先生丁○○搖下車窗質問，對方即丙○○就拿出鐵製拔
      釘器說他是流氓，還對我先生說要讓我們頭破掉及要讓我
      們死，我害怕我先生受傷，用手護住我先生的頭，我在車
      上要以手機打電話報警時，丙○○還恐嚇我說如打電話報
      警，就要讓我的頭破掉要讓我死。」等語（見偵卷第28頁
      ），上開證人證詞互核相符，並與其歷次於警詢及偵查時
      所為陳述一致，其等證詞之真實性及可信性毫無疑義，足
      可作為認定被告恐嚇犯行之不利證據，而當時僅有證人甲○○持有手機，是被告第2次恐嚇言語，自係專門針對證
      人甲○○，應評價被告2次恐嚇行為對象不同，應屬數罪
      。被告雖辯稱並無恐嚇犯行，但輕描淡寫其與丁○○發生
      紛爭之過程，表示其於發生行車糾紛時僅係「以手輕拍玻
      璃」（見警卷第4頁第6行），此顯與其破壞車窗之強暴行
      徑不合；又其表示敲破玻璃時，證人丁○○有與其發生對
      罵（見警卷第4頁倒數第7行），然而此時被告手持鐵撬，
      距離手無寸鐵且身處車內無從逃逸之證人丁○○不到半公
      尺。依常情判斷，一般人都會先行緩和行兇者之怒氣或襟
      聲不語，避免遭受進一步危害，斷無更以言詞辱罵，火上
      加油惹毛行兇者，任令自身遭受不測之理！足見被告所為
      抗辯，僅係為合理化其犯罪之遁詞，不能採信。因此，被
      告分別恐嚇丁○○、甲○○之犯行，足堪認定。
    (三)至被告丙○○聲請傳訊證人丁○○、薛秀霞，因此2證人
      業經於原審行交互詰問程序結證在卷，本院認無再行傳訊
      之必要，附此敘明。
  二、核被告所為，係犯刑法第305條恐嚇罪、第354條之毀損罪
      。又被告有如前開犯罪事實所述前科，於93年1月31日執
      行完畢，有臺灣高等法院被告前案紀錄表一份在卷可憑，
      其受有期徒刑之執行完畢，5年以內再犯本件有期徒刑以
      上之罪，為累犯，均依刑法第47條第1項之規定加重其刑
      。被告2次恐嚇及1次毀損犯行，犯意個別，行為互異，應
      與分論併罰。
  三、原審以被告罪證明確，依刑法第354條、第305條予以論罪
      科刑，並審酌被告僅因行車糾紛細故，即於馬路上以鐵撬
      砸毀告訴人車窗玻璃，使告訴人財產受有損失，又進而以
      言語恐嚇告訴人，於本院審理時又否認犯行，且告訴人提
      出之和解條件非不合理，無法達成和解顯係被告個人導致
      ，並斟酌其有違反著作權法、妨害風化及妨害兵役等前科
      ，有臺灣高等法院被告前案紀錄表一份可查等一切情狀，
      各量處有期徒刑3月（毀損）、5月、5月（恐嚇），並諭
      知易科罰金之折算標準，以示懲儆。又被告上開犯行之犯
      罪時間，在96年4月24日以前，復無不得減刑之例外情形
      ，合於中華民國96年罪犯減刑條例第2條第1項第3款之規
      定，爰依上開條例各減其宣告刑2分之1，並諭知易科罰金
      之折算標準。至於毀損本案車窗玻璃所用之鐵撬1支，固
      從被告置物箱內取出，因未扣案，無從證明尚存在，且被
      告就此否認，亦無從認定是否為被告所有，為免沒收困難
      ，爰不為沒收諭知。本院核其認事用法俱無不合，量刑亦
      稱妥適，被告上訴意旨指摘原判決毀損部分量刑過重，並
      否認恐嚇犯行，均無可取，為無理由，應予駁回。
貳、無罪部分：
  一、聲請簡易判決處刑意旨略以：被告乙○○係陪同丁○○，
      因上開行車糾紛前往臺南市安平區公所調解委員會之人。
      乙○○於96年3月28日15時許，陪同丁○○在臺南市安平
      區調解委員會委員吳月琴之前進行調解時，因雙方對於賠
      償金額無法達成共識，乙○○竟一時氣憤竟作勢毆打丙○○，因此致丙○○心生畏懼，案經丙○○告訴後，因認被
      告乙○○涉有刑法第305條恐嚇罪嫌。
  二、按犯罪事實應依證據認定之，無證據不得認定犯罪事實；
      不能證明被告犯罪者，應諭知無罪之判決，刑事訴訟法第
      154條第2項、第301條第1項分別定有明文。而告訴人之告
      訴，係以使被告受刑事訴追為目的，是其陳述是否與事實
      相符，仍應調查其他證據，以資審認；因此告訴人之指訴
      ，須無瑕疵可指，且就其他方面調查，又與事實相符，始
      足採為認定犯罪事實之憑證（最高法院52年台上字第1300
      號刑事判例意旨參照）。
  三、聲請簡易判決處刑意旨認為被告乙○○涉有恐嚇犯行，係
      以告訴人丙○○之指訴及證人吳月琴之證述、被告乙○○
      之陳述等證據資料，作為主要論據。訊據被告乙○○堅決
      否認犯行，辯稱：調解當天我是認為調解委員不夠公正，
      不應該偏袒其中一方，我右耳聽力不好，可能因為這樣講
      話比較大聲，但我絕沒有恐嚇丙○○或是作勢要毆打他等
      語。
  四、經查：
    (一)證人即告訴人丙○○於原審審理時證稱：「當天乙○○、
      丁○○與1名女子一起前來，在調解委員吳月琴面前調解
      ，吳月琴看了丁○○的單據，拿給我，我向丁○○說我沒
      有那麼多錢，只能賠幾千元，丁○○就沒說話，到後來乙○○與我處理的差不多的時候，丁○○說不然用10萬元處
      理。在這過程中乙○○說要賠100萬，愈講愈激動，作勢
      要打我，又說要把我告到死。」云云（見原審卷第24至28
      頁）；然而證人卻於警詢時表示「丁○○有與乙○○共同
      恐嚇」（見警卷第6頁），於原審時又表示丁○○並沒有
      行恐嚇之事，則究竟是何人實施恐嚇犯行，證人即告訴人
      所言即有含混不清。
    (二)證人即調解委員吳月琴固於偵查中經具結後證稱「乙○○
      有表示要告丙○○告到死，有作勢毆打他。」但於同一次
      訊問程序又證稱「乙○○口氣確實很不友善，對丙○○有
      些肢體上動作，但並沒有拿東西欲毆打丙○○。」（見偵
      查卷第41頁），則證人吳月琴對於本案攸關之待證事實，
      所言矛盾，不能對於被告乙○○作不利認定。況縱被告乙○○確曾表示要告丙○○告到死，惟單純表示要將人「告
      到死」，因告訴權為被害人之合法權利，則被害人若以告
      訴犯罪為要挾之手段，本不為罪，是被告乙○○縱有此行
      為亦不構成恐嚇罪。又證人吳月琴於原審審理時證稱：「
      印象中丁○○是要求希望依照估價單上面的金額賠償，丙○○說只能提出5千元左右，過程中沒有人提到要賠100萬
      元。」等語，則證人即告訴人丙○○證稱證人乙○○表示
      要賠100萬元，並無證人吳月琴之證詞可供佐證，有關證
      人即告訴人丙○○指訴本案調解之經過，其陳述是否真實
      ，同有疑義。
    (三)證人薛秀霞於原審審理時證稱：「是丁○○提出估價單後
      ，丙○○說他賠不起，就生氣說是要賠100萬還是要賠70
      萬嗎？之後就被調解委員阻止，這過程中乙○○說話是比
      較大聲，但沒有與丙○○吵架或吵鬧，也沒有聽到誰說要
      告誰告到死。」等語；而證人丁○○則於原審審理時證稱
      ：「調解過程中乙○○是有點不高興，因為他認為調解委
      員怎們可以這樣用幾千元調解，乙○○也沒有向丙○○說
      要100萬元，也沒說要告死丙○○。」等語。綜上，有關
      被告乙○○有否於調解程序時作勢毆打丙○○，使丙○○
      心生畏懼一節，僅有告訴人單方指訴，而告訴人所指訴全
      案情節，又有上開諸多矛盾不實之處，實無從以此對被告
      乙○○作不利認定。又被告乙○○確實因右耳耳膜穿孔，
      右側聽力為一百分貝（診斷證明書見原審卷第50頁），其
      發聲音調因此而有較為大聲情形，且調解過程中發生爭執
      在所難免，本院認為不能以告訴人丙○○單方有瑕疵之指
      訴，遽認被告乙○○確有恐嚇犯行。
    (四)至被告乙○○聲請傳訊證人吳月琴、丁○○、薛秀霞，因
      此3證人業經於原審行交互詰問程序結證在卷，本院認無
      再行傳訊之必要，附此敘明。
  五、綜上所述，本件僅有告訴人丙○○單方有瑕疵之指訴，除
      此之外查無其他積極證據足證被告乙○○確實有有公訴意
      旨所指之恐嚇犯行，揆諸前開說明，被告乙○○被訴恐嚇
      罪嫌，即屬不能證明，自應諭知被告乙○○無罪之判決。
      原審基於上開證據法則而為被告無罪判決之諭知，其認事
      用法並無不當，公訴人上訴意旨仍執陳詞指摘原判決不當
      ，為無理由，應駁回其上訴。
據上論結，應依刑事訴訟法第368條，判決如主文。
本案經檢察官邱克斌到庭執行職務。
中    華    民    國    97    年    6     月    12    日
                  刑事第二庭    審判長法  官  葉居正
                                      法  官  郭千黛
                                      法  官  洪碧雀
以上正本證明與原本無異。
不得上訴。
                                      書記官  魏芝雯
中    華    民    國    97    年    6     月    13    日
附錄本案論罪科刑法條全文：
刑法第305條
以加害生命、身體、自由、名譽、財產之事，恐嚇他人致生危害
於安全者，處2年以下有期徒刑、拘役或3百元以下罰金。
刑法第354條
毀棄、損壞前二條以外之他人之物或致令不堪用，足以生損害於
公眾或他人者，處2年以下有期徒刑、拘役或5百元以下罰金。


司法院資訊處製作；財團法人民間司法改革基金會備份。
